臺灣板橋地方法院刑事判決　　　　　　　100年度易字第664號
公　訴　人　臺灣桃園地方法院檢察署檢察官
被　　　告　HA QUANG .
上列被告因違反入出國及移民法案件，經檢察官提起公訴（起訴
案號：臺灣桃園地方法院檢察署九十九年度偵字第二七九五五號
），由臺灣桃園地方法院以管轄錯誤移送本院審理（九十九年度
審易字第二一三六號），於本院準備程序進行中，被告就被訴之
事實為有罪陳述，經告知被告簡式審判程序之旨，並聽取當事人
之意見後，以簡式審判程序判決如下：
    主  文
HA QUANG THU（河光秋）未經許可入國，處有期徒刑壹年貳月，
減為有期徒刑柒月，緩刑貳年，緩刑期內付保護管束。
    事  實
一、HA  QUANGE THU（譯名河光秋）係越南籍人士，於民國九十
    二年九月十五日以漁工名義申請在基隆市八斗子漁港外海從
    事漁工工作。其明知未經許可不得任意進入我國，竟為在臺
    灣地區非法打工賺取更多報酬，於九十二年十二月十五日晚
    間，自「明達鴻十一號」船上跳入八斗子漁港海中，以游泳
    方式自八斗子地區登陸，而未經許可進入我國臺灣地區，旋
    前往新竹縣竹北地區四處打零工維生。嗣於九十九年十月二
    十四日晚上八時五十分許，在桃園縣中壢市○○路○段一六
    一號前，因行跡可疑，為警盤查而查獲上情。
二、案經桃園縣政府警察局移送臺灣桃園地方法院檢察署檢察官
    偵查後，向臺灣桃園地方法院提起公訴；經該院以管轄錯誤
    為由移送本院審理，河光秋於本院準備期日中就被訴事實為
    有罪陳述，經本院行簡式審判程序。
    理  由
一、按除被告所犯為死刑、無期徒刑、最輕本刑為三年以上有期
    徒刑之罪或高等法院管轄第一審案件者外，於第一次審判期
    日前之準備程序進行中，被告先就被訴事實為有罪之陳述時
    ，審判長得告知被告簡式審判程序之旨，並聽取當事人、代
    理人、辯護人及輔佐人之意見後，裁定進行簡式審判程序，
    刑事訴訟法第二百七十三條之一第一項定有明文。經核本件
    被告所犯係死刑、無期徒刑、最輕本刑為三年以上有期徒刑
    以外之罪，其於準備程序中就被訴事實為有罪之陳述，經法
    官告知簡式審判程序之旨，並聽取公訴人及被告之意見後，
    本院認宜進行簡式審判程序，爰依上揭規定行簡式審判程序
    ，合先敘明。
二、訊據被告河光秋對於上揭時地，未經許可進入臺灣地區之犯
    罪事實，於警詢時及偵審中均坦承不諱，而被告確無入境之
    紀錄，亦有內政部警政署入出境資訊連結作業及外勞動態資
    訊連結作業查詢資料各一份在卷可稽，本案事證明確，被告
    犯行洵堪認定。
三、查被告行為後，刑法部分條文業於九十四年二月二日經總統
    以華總一義字第０九四０００一四九０一號令修正公布，並
    自九十五年七月一日起生效施行（下稱現行刑法）；復參酌
    最高法院九十五年五月二十三日第八次刑事庭會議決議意旨
    ，現行刑法第二條第一項之規定，係規範行為後法律變更所
    生新舊法律比較適用之準據法，於現行刑法施行後，應適用
    現行刑法第二條第一項之規定，為「從舊從輕」之比較；惟
    刑法第七十四條有關緩刑宣告之規定，雖有變更，然因緩刑
    之條件並非針對行為而設，而係著重「裁判時」是否合於緩
    刑之要件，故亦應直接適用修正後刑法第七十四條之規定（
    最高法院九十五年第八次刑事庭會議決議參照），無庸為新
    舊法之比較。至刑法第九十三條之保護管束，非拘束人身自
    由，依刑法第二條第二項之規定，應適用裁判時法。
四、又九十二年二月六日修正公布之入出國及移民法第五十四條
    規定，未經許可入出國或受禁止出國處分而出國者，處三年
    以下有期徒刑、拘役或科或併科新台幣九萬元以下罰金。該
    法於九十六年十二月二十六日經總統以華總一義字第０九六
    ００一七四０九一號令修正公布全文九十七條，並由行政院
    於九十七年七月二十二日以行政院院臺治字第０九七００二
    九八二六號令定自九十七年八月一日施行，其中原第五十四
    條之條文移置第七十四條，其條文規定未經許可入國或受禁
    止出國處分而出國者，處三年以下有期徒刑、拘役或科或併
    科新臺幣九萬元以下罰金，是其條文有關「入國」部分並無
    修正，是應逕行適用新法，亦無比較新舊法之必要，附此敘
    明。
五、按未經許可入國之行為，國家安全法第六條第一項與入出國
    及移民法第七十四條均有處罰之規定，惟依入出國及移民法
    第一條規定：為統籌入出國管理，確保國家安全、保障人權
    ；規範移民事務，落實移民輔導，特制定本法觀之，入出國
    及移民法係為統籌入出國管理之特別規定，且該法就未經許
    可入國，既已於同法第七十四條有處罰之明文，依同法第一
    條規定之意旨，該規定為國家安全法第六條第一項之特別規
    定，自應優先適用入出國及移民法第七十四條處罰。是被告
    未經許可，以偷渡方式進入我國臺灣地區，核其所為，係犯
    入出國及移民法第七十四條之未經許可入國罪。爰審酌被告
    河光秋犯罪之動機、目的、手段，因經濟目的未經許可進入
    我國臺灣地區，破壞我國境管理制度，且在我國非法居留時
    間長達六年有餘，犯罪所生之危害，及其犯罪後坦承犯行，
    態度尚稱良好等一切情狀，量處有期徒刑一年二月，以資懲
    儆。又中華民國九十六年罪犯減刑條例業於九十六年七月四
    日修正公布，並於同年月十六日施行。本件被告犯罪時間在
    「九十六年四月二十四日」減刑基準日以前，且非中華民國
    九十六年罪犯減刑條例第三條第一項所定不予減刑之罪，被
    告所犯合於減刑之規定，應依該條例第二條第一項第三款、
    第七條之減刑規定，減其宣告刑二分之一即有期徒刑七月。
    另被告河光秋在我國未曾受有期徒刑以上刑之宣告，有臺灣
    高等法院被告全國刑案紀錄表一紙附卷可憑，其因一時失慮
    ，偶罹刑典，惟事後已深具悔意，經此刑之宣告後，應知警
    惕而無再犯之虞，且其為警查獲後，已在內政部入出國及移
    民署收容事務大隊臺北收容所收容達五個月之久，本院因認
    對其所宣告之刑以暫不執行為當，爰予以宣告緩刑二年，並
    於緩刑期內交付保護管束，用啟自新。又被告在台並無親人
    ，且言語不通，在我國執行保護管束若有相當之困難，檢察
    官自可依保安處分執行法第七十四條之一之規定，以驅逐出
    境代之，無庸在判決主文中宣告，附此敘明（最高法院八十
    五年度台非字第三號判決，臺灣高等法院九十二年度法律座
    談會，亦採同一見解）。
據上論斷，應依刑事訴訟法第二百七十三條之一第一項、第二百
九十九條第一項前段，入出國及移民法第七十四條，刑法第十一
條前段、第二條第二項、第七十四條第一項第一款、第九十三條
第一項，中華民國九十六年罪犯減刑條例第二條第一項第三款、
第七條之規定，判決如主文。
本案經檢察官李超偉到庭執行職務。
中    華    民    國   100    年    4     月    7     日
                        刑事第一庭  法  官  鄭水銓
以上正本證明與原本無異。
如不服本判決應於收受判決後十日內向本院提出上訴書狀，並應
敘述具體理由。其未敘述上訴理由者，應於上訴期間屆滿後二十
日內向本院補提理由書（均須按他造當事人之人數附繕本）「切
勿逕送上級法院」。
                                    書記官  洪紹甄
中    華    民    國   100    年    4     月    12    日
附錄本案論罪科刑法條全文：
入出國及移民法第七十四條
未經許可入國或受禁止出國處分而出國者，處三年以下有期徒刑
、拘役或科或併科新臺幣九萬元以下罰金。